臺灣臺中地方法院刑事判決　　　　　　96年度重訴字第2169號
公　訴　人　臺灣臺中地方法院檢察署檢察官
被　　　告　經宸族譜有限公司
代　表　人　丁○○
選任辯護人　鞠金蕾律師
上列被告因違反公平交易法案件，經檢察官提起公訴（九十六年
度偵字第一三○四四號），本院判決如下：
    主    文
經宸族譜有限公司法人違反多層次傳銷，其參加人取得獎金，主
要係基於介紹他人加入，而非基於其所推廣或銷售商品之合理市
價者，不得為之的規定，處罰金新臺幣壹佰萬元，減為罰金新臺
幣伍拾萬元。
    犯罪事實
一、經宸族譜有限公司（下稱經宸公司）之負責人丁○○與其妻
    彭玉粉、子林威宇共同在臺中市東區臺中市三七九號經營經
    宸公司，明知依公平交易法之規定，多層次傳銷，其參加人
    如取得佣金、獎金或其他經濟利益，主要是基於介紹他人加
    入，而非基於所推廣或銷售商品或勞務之合理市價者，不得
    為之，仍共同基於違反公平交易法多層次傳銷之規定之犯意
    聯絡，竟自民國九十三年五月起，在經宸公司成立經宸族譜
    福利委員會，旋以傳銷方式對外召募會員，入費會新臺幣（
    下同）一萬元，會員並需另繳交八千八百元作為委員會之互
    助福利金，約定十三個月期滿，共可領回三萬八千元，即月
    息約百分之七‧八五即年息百分之九十四之紅利（起訴書誤
    認月息近十七分），並保證期滿還本（丁○○、彭玉粉、林
    威宇等人違反銀行法部分，經本院以九十六年度金重訴字第
    一八○一號案件分別判處有期徒刑七年二月、三年八月、三
    年八月），並提出下列獎金方案，以招募會員：(一)推廣獎金
    ：會員每推薦一人入會，可獲得每份一萬八千八百元百分之
    十即一千八百八十元之推廣獎金。(二)組織獎金：會員及其下
    線推薦份數達到一定標準，可另外領到每份以三千六百元為
    基數之組織獎金，如推薦二十份入會，可升任組長，並可獲
    得每份三千六百元百分之十即三百六十元之組織獎金；推薦
    四十份入會，可升任課長，並可獲得每份三千六百元百分之
    十五即五百四十元之組織獎金；推薦七十份入會並培育二名
    組長，可升任主任，並可獲得每份三千六百元百分之二十即
    七百二十元之組織獎金；推薦一百二十份入會並培育三名課
    長，可升任襄理，並可獲得每份三千六百元百分之二十五即
    九百元之組織獎金；推薦二百份入會並培育三名主任，可升
    任副理，並可獲得每份三千六百元百分之三十即一千零八十
    元之組織獎金；推薦三百四十份入會並培育三名襄理，可升
    任經理，並可獲得每份三千六百元百分之三十五即一千二百
    六十元之組織獎金；推薦六百份入會並培育三名副理，可升
    任處長，並可獲得每份三千六百元百分之四十即一千四百四
    十元之組織獎金；推薦一千四百份入會並培育四名經理，可
    升任協理，並可獲得每份三千六百元百分之四十五即一千六
    百二十元之組織獎金；推薦三千份入會並培育四名處長，可
    升任總監，並可獲得每份三千六百元百分之五十即一千八百
    元之組織獎金；推薦四千八百人入會並培育五名協理，可升
    任董事，並可獲得每份三千六百元百分之五十五即一千九百
    八十元之組織獎金(三)全國分紅：會員個人或其組織當月總業
    績達到五十份以上，可領取每份一萬八千八百元百分之二即
    三百六十元之全國分紅。(四)輔導獎金：會員輔導下線成為同
    階或更高階，可領取被輔導人成績百分之二即每份三百六十
    元之輔導獎金。經宸公司以前開方案，使介紹他人加入者，
    所取得之推廣獎金，並非基於其所推廣或銷售商品或勞務之
    合理市價共招募會員庚○○等人約三百餘人，收取會費及互
    助福利金合計達一億九千八百六十五萬三千八百三十六元。
二、案經庚○○訴由臺灣臺中地方法院檢察署檢察官主動偵查起
    訴。
    理    由
一、前揭事實，業據被告之代表人丁○○於本院審理時坦承不諱
    ，核與證人子○○、林威宇、彭玉粉、庚○○、甲○○、戊
    ○○、丑○○、卯○○、寅○○、丙○○、蔡月雲、癸○○
    、辛○○、乙○○（法務部調查局臺中市調查站00000
    000000號卷第三至七、三七至四二頁、臺灣臺中地方
    法院檢察署九十五年度他字第二一九七號卷第二四、一四一
    頁、臺灣臺中地方法院檢察署九十五年度他字第二二七三號
    卷第四至六頁）證述被告違反公平交易法多層次傳銷之規定
    情節相符，復有經宸族譜企業有限公司市場計劃表一紙、經
    銷商經營經宸有何好處、致富不變的法則廣告單各一紙、經
    宸族譜企業有限公司市場計劃表一紙、證人子○○繳費收據
    存根聯一紙、經宸族譜企業有限公司合作金庫銀行分戶交易
    明細表一份、三信商業銀行客戶帳卡明細單二紙、證人戊○
    ○、甲○○、庚○○、己○○購買會員資格明細、辛○○互
    助會顧客收執聯一紙、陳煙林互助會顧客收執聯一紙、陳景
    文互助會顧客收執聯一紙、張趙互助會顧客收執聯一紙、王
    雅麗互助會顧客收執聯一紙、王秋蘭互助會顧客收執聯一紙
    、陳麗華互助會顧客收執聯一紙、王雅麗互助會顧客收執聯
    一紙、陳姝媛互助會顧客收執聯一紙、蔡尚樟互助會顧客收
    執聯一紙、賴素貞互助會顧客收執聯二紙、黃思凱互助會顧
    客收執聯一紙、黃思惟互助會顧客收執聯一紙、丑○○互助
    會顧客收執聯一紙、卓阿圓互助會顧客收執聯二紙、黃正勇
    互助會顧客收執聯一紙、黃聖紘互助會顧客收執聯一紙、黃
    兆宇互助會顧客收執聯一紙、周祝樺互助會顧客收執聯一紙
    、黃清海互助會顧客收執聯一紙、黃翌銘互助會顧客收執聯
    一紙、林素琴互助會顧客收執聯四紙、賴淑芬互助會顧客收
    執聯一紙、賴溪林互助會顧客收執聯二紙、賴宏璋互助會顧
    客收執聯一紙、賴湯金瀾互助會顧客收執聯一紙、賴宏圖互
    助會顧客收執聯一紙、賴信宇互助會顧客收執聯二紙、賴信
    誌互助會顧客收執聯一紙、張炳杉購買會員資格明細及互助
    會顧客收執聯四紙、鄒清濱互助會顧客收執聯二紙、黃承發
    購買會員資格存根聯及互助會顧客收執聯一紙、黃哲信互助
    會顧客收執聯七紙、黃光佑購買會員資格收據聯二紙及互助
    會顧客收執聯三紙、廖豐妙購買會員資格收據二紙、吳廖豐
    偉購買會員資格存根聯一紙及互助會顧客收執聯三紙、廖祿
    章互助會顧客收執聯三紙、王雲蓮互助會顧客收執聯一紙、
    廖映珊互助會顧客收執聯三紙、會員名冊一份（法務部調查
    局臺中市調查站00000000000號卷第八、九、一
    ○、一一、一五、三五、三六頁、臺灣臺中地方法院檢察署
    九十五年度他字第二一九七號卷第五七至六○頁、臺灣臺中
    地方法院檢察署九十五年度他字第二二七三號卷第一四至一
    八頁、臺灣臺中地方法院檢察署九十五年度他字第二三三九
    號卷第一四至六九頁、臺灣臺中地方法院檢察署九十五年度
    偵字第一七三三五號卷第二一、二二頁）在卷可資佐證。是
    本案事證明確，被告犯行足堪認定。
二、被告行為後，刑法第三十三條第五款，於九十五年七月一日
    已修正施行，而刑法第三十三條第五款之規定，依同法第十
    一條之規定，於公平交易法第三十八條法定刑為罰金部分，
    亦有適用，而依修正前刑法第三十三條第五款規定「罰金：
    一元以上」，修正後刑法第三十三條第五款則規定「罰金：
    新臺幣一千元以上，以百元計算之」，經比較新舊法結果，
    以新法並未較有利於被告，應依刑法第二條第一項前段之規
    定，適用被告行為時法律，即修正前刑法之規定，合先敘明
    。又按公平交易法所稱多層次傳銷，謂就推廣或銷售之計畫
    或組織，參加人給付一定代價，以取得推廣、銷售商品或勞
    務及介紹他人參加之權利，並因而獲得佣金、獎金或其他經
    濟利益者而言；上開所稱給付一定代價，謂給付金錢、購買
    商品、提供勞務或負擔債務，公平交易法第八條第一項、第
    二項定有明文；又多層次傳銷，其參加人如取得佣金、獎金
    或其他經濟利益，主要係基於介紹他人加入，而非基於其所
    推廣或銷售商品或勞務之合理市價者，不得為之，公平交易
    法第二十三條定有明文。故多層次傳銷之參加人收入來源，
    或為「基於介紹他人加入」之性質，或為「基於推廣或銷售
    商品或勞務之合理市價」之性質，若前者顯重於後者，即多
    層次傳銷先加入者之經濟來源，係來自其所介紹加入者所繳
    交之加入費用，而非由推廣、銷售商品或勞務所獲合理利潤
    ，依一定比例分配予相關參加人，即已脫離多層次傳銷應著
    重推廣、銷售商品或勞務之本質，而為變質多層次傳銷，違
    反上述法條規定。本件會員入會之目的主要在於取得獎金，
    而前開獎金之來源，則來自於會員再行介紹他人入會所繳交
    之費用，從而參加人如欲取得經濟利益，主要係基於介紹他
    人加入，而非基於任何其所推廣或銷售商品或勞務之合理市
    價，自有違反公平交易法第二十三條之規定。核被告所為，
    係違反公平交易法第二十三條所定「多層次傳銷，其參加人
    如取得佣金、獎金或其他經濟利益，主要係基於介紹他人加
    入，而非基於其所推廣或銷售商品或勞務之合理市價者，不
    得為之」之規定，自應依同法第卅八條規定，對被告經宸公
    司科予課以罰金。爰審酌被告公司違反公平交易法規定，而
    以非法直銷之方式，召募會員加入達三百餘人，及其收受會
    員繳納之金額達一億九千八百六十五萬三千八百三十六元之
    多，影響社會交易秩序，暨被告犯後坦承犯行，及其犯罪之
    動機、目的、手段、犯罪所生之危害等一切情狀，量處如主
    文所示之刑。又被告犯罪時間，在九十六年四月二十四日以
    前，應依中華民國九十六年罪犯減刑條例第二條第一項第三
    款，將被告公司所宣告之罰金刑減其二分之一。
據上論斷，應依刑事訴訟法第二百九十九條第一項前段，公平交
易法第二十三條、第三十五條第二項、第三十八條，刑法第二條
第一項、第十一條前段、修正前第三十三條第五款，中華民國九
十六年罪犯減刑條例第二條第一項第三款、第七條，判決如主文
。
本案經檢察官壬○○到庭執行執務。
中　　華　　民　　國　　96　　年　　9　　 月　　28　　日
                  刑事第十四庭　審判長法　官  陳  葳
                  　　　　　　　　　　法　官  洪堯讚
                  　　　　　　　　　　法　官  劉逸成
上正本證明與原本無異。
如不服本判決，應於送達後十日內向本院提出上訴狀（須附繕本
），上訴於臺灣高等法院臺中分院。
                                      書記官  高勳楠
中　　華　　民　　國　　96　　年　　9　　 月　　28　　日
附錄論罪科刑法條：
公平交易法第二十三條
多層次傳銷，其參加人如取得佣金、獎金或其他經濟利益，主要
係基於介紹他人加入，而非基於其所推廣或銷售商品或勞務之合
理市價者，不得為之。
公平交易法第三十五條第二項
違反第二十三條規定者，處行為人三年以下有期徒刑、拘役或科
或併科新臺幣一億元以下罰金。
公平交易法第三十八條
法人犯前三條之罪者，除依前三條規定處罰其行為人外，對該法
人亦科以各該條之罰金。
